臺灣桃園地方法院刑事判決　　　　　　　　　　　　　　　九十年度易更字第六號
　　公　訴　人　臺灣桃園地方法院檢察署檢察官
　　被　　　告　丁○○
右列被告因違反動產擔保交易法案件，經檢察官聲請簡易判決處刑（八十九年度偵緝
字第五一六號），本院改依通常程序審理，於中華民國九十年八月七日為第一審判決
後，檢察官提起上訴，經台灣高等法院撤銷原判決，茲判決如左：
    主  文
丁○○動產擔保交易之債務人，意圖不法之利益，將標的物遷移，致生損害於債權人
，累犯，處有期徒刑參月，如易科罰金，以佰元折算壹日。
    事  實
一、丁○○前曾於民國八十五年間分別因贓物、妨害家庭案件，經本院於八十五年十
    一月十三日以八十五年度易字第四七二九號判決判處有期徒刑四月，於八十六年
    四月十四日以八十六年度訴字第九四號判決判處有期徒刑一年十月，二罪並定執
    行刑為有期徒刑二年確定，於八十八年三月十三日假釋交付保護管束期滿，以已
    執行完畢論，猶不知悔悟。丁○○因欲購買三陽汽車股份有限公司所出廠之車牌
    號碼Ａ七─五七三二號自用小客車一輛，即於八十八年五月十日，以將該車設定
    動產抵押之方式，向慶豐商業銀行股份有限公司（以下簡稱慶豐銀行）辦理汽車
    貸款，貸得金額新台幣（下同）四十四萬元，雙方約定分三年按月攤還本息，清
    償期為九十一年五月六日，並約定前開擔保之汽車應存放於桃園縣大溪鎮○○里
    ○鄰○○路○段四三七巷十六號（公訴人誤載為台中縣大肚鄉○○路二二二巷二
    十六號），債務人僅得依約占有使用，不得任意遷移或為其他處分。詎丁○○自
    八十八年七月份（即第二期）起，即未依約清償，並意圖不法之利益，將上開汽
    車擅行移往不詳地點。嗣經慶豐銀行於八十八年九月七日將前揭對於丁○○之動
    產抵押債權移轉予乙○實業股份有限公司（下稱乙○公司），並依法通知丁○○
    ，惟迭經乙○公司屢次催討均置之不理，尚積欠款項為四十二萬九千七百八十四
    元，致生損害於乙○公司。
二、案經乙○公司代表人顏秀博訴請台灣桃園地方法院檢察署檢察官聲請簡易判決處
    刑。
    理  由
一、訊據被告丁○○固坦承於右揭時、地向慶豐銀行辦理動產抵押擔保貸款，而該汽
    車業已遷移不知去向之事實不諱，惟矢口否認有何違反動產擔保交易法之犯行，
    辯稱：伊係受僱於真實姓名年籍不詳之「甲○○」，係「甲○○」叫伊具名辦理
    貸款云云。經查，右揭事實業據告訴人乙○公司代表人顏秀博之代理人丙○○到
    庭證述明確，復有車輛動產抵押契約書、貸款契約書、動產擔保交易動產設定變
    更登記書、動產抵押移轉契約書、債權移轉證明書、存證信函、台北市政府營利
    事業登記證各一紙在卷為憑。且查上開貸款契約確係被告丁○○親自簽名、蓋章
    等情業據被告自承無訛，核與卷附車輛動產抵押契約書其上簽名亦大致相符，所
    蓋印章更屬同一，稽之被告自陳老闆「甲○○」叫伊具名購車等情，堪認上開契
    約二份均屬被告自行簽名、蓋章無訛，則被告對於上開契約內容自所認識。況且
    被告與「甲○○」其人因共同虛設「政維商行」，並由被告丁○○擔任負責人詐
    欺取財等案件，業經台灣台中地方法院於九十年六月二十七日以八十九年度易字
    第三二七三號判決判處有期徒刑二年確定，此有上開判決書一紙附卷可稽，據此
    堪認被告與「甲○○」關係匪淺，渠就上開設定車輛動產抵押之行為，自有相當
    自主性，非屬被告所辯係遭「甲○○」利用所可比擬，是其前揭所辯，應屬卸責
    之詞，不足採信。本件事證明確，被告犯行已堪認定。
二、查被告行為後，刑法第四十一條第一項業於九十年一月四日修正，將原犯最重本
    刑為三年以下有期徒刑以下刑之罪，而受六月以下有期徒刑或拘役之宣告，因身
    體、教育、職業或家庭之關係，執行顯有困難者，得以一元以上三元以下折算一
    日，易科罰金之規定，修正為「犯最重本刑為五年以下有期徒刑以下刑之罪，而
    受六個月以下有期徒刑或拘役之宣告，因身體、教育、職業、家庭之關係或其他
    正當事由，執行顯有困難者，得以一元以上三元以下折算一日，易科罰金」，並
    於九十年一月十日由總統公布施行，於同年一月十二日生效。經依新舊法比較結
    果，對被告並無不同，應依刑法第二條第一項前段規定，適用修正後之法律。核
    被告丁○○所為，係犯動產擔保交易法第三十八條之罪。又被告前有如事實欄所
    示之科刑及執行情形，此有台灣桃園地方法院檢察署刑案資料查註紀錄表一紙附
    卷足憑，其於刑之執行完畢後，五年內再犯本件有期徒刑以上刑之罪，為累犯，
    依刑法第四十七條規定加重其刑。爰審酌本件被告素行、品行、動機、未付款項
    約四十二萬餘元、本件僅繳納一期款項後即不知去向，惟智識程度甚低等一切情
    狀，量處如主文所示之刑，並諭知易科罰金之折算標準，以資懲儆。
三、本件檢察官原聲請簡易判決處刑，經本院桃園簡易庭以被告有刑事訴訟法第四百
    五十一條之一第四項但書第三款之情形，依同法第四百五十二條規定，將全案移
    送本院刑事庭，改依通常程序審理，附此敘明。
據上論斷，依刑事訴訟法第四百五十二條、第二百九十九條第一項，動產擔保交易法
第三十八條、刑法第十一條前段、第二條第一項前段、第四十七條、修正後第四十一
條第一項前段，罰金罰鍰提高標準條例第一條前段、第二條，判決如主文。
本案經檢察官胡原龍到庭執行職務。
中      華      民      國    九十一    年      一      月    二十二    日
                                    臺灣桃園地方法院刑事第一庭
                                        法  官    陳  永  來
右正本證明與原本無異。
如不服本判決，應於判決送達後十日內向本院提出上訴狀( 應附繕本 )，上訴於
臺灣高等法院。
                                        書記官   洪明媚
中      華      民      國    九十一    年      一      月    二十三    日
論罪法條：動產擔保交易法第三十八條
動產擔保交易之債務人，意圖不法之利益，將標的物遷移、出賣、出質、移轉、抵押
或為其他處分，致生損害債權人者，處三年以下有期徒刑、拘役或科或併科六千元以
下之罰金。
